臺灣桃園地方法院刑事判決　　　　　　　 94年度易字第202號
公　訴　人　臺灣桃園地方法院檢察署檢察官
被　　　告　丁○○　男　52歲.
　　　　　　　　　　二號十樓
上列被告因妨害名譽案件，經檢察官聲請簡易判決處刑（93年度
偵字第13227 號），本院認不宜逕以簡易判決處刑，改依通常審
判程序審理，爰判決如下：
    主  文
丁○○無罪。
    理  由
一、公訴意旨略以：被告丁○○係位於桃園縣楊梅鎮○○○路○
    段八二巷「國寶江山」社區之住戶管理委員，民國九十三年
    六月八日夜間八時許，國寶江山管理委員召開管理委員會議
    時，被告丁○○竟意圖散布於眾，於會議進行中指摘告訴人
    甲○○於社區工程收取回扣等足以毀損他人名譽之事，因認
    被告涉犯刑法第三百十條第一項誹謗罪等語。
二、按犯罪事實應依證據認定之，無證據不得認定其犯罪事實，
    又不能證明被告犯罪者，應諭知無罪之判決，刑事訴訟法第
    一百五十四條第二項、第三百零一條第一項定有明文。又按
    事實之認定，應憑證據，如未能發現相當證據，或證據不足
　　以證明，自不能以推測或擬制之方法，以為裁判基礎；在訴
  　訟上用以證明事實之證據，須於通常一般之人均不致於有所
    懷疑，而得確信其為真實之程度者，始得據以為有罪之認定
    ，倘其證明尚未達到此一程度，而有合理之懷疑性存在，致
　　使無從為有罪之確信時，即應為無罪之判決，最高法院四十
  　年臺上字第八六號、七十六年台上字第四九八六號分別著有
    判例。
三、公訴意旨認被告丁○○涉犯誹謗犯行，無非以告訴人甲○○
    之指述與證人即國寶江山社區總幹事戊○○之證述為其論據
    。訊據被告於本院審理中堅詞否認有何誹謗告訴人名譽之犯
    行，並辯稱：伊當時僅係指稱擔任社區管理委員會主任委員
    ，必需由高標準道德及品行之人任之，伊所說不能收取社區
    工程回扣的事是對在場的管理委員說的，並無指名道姓指摘
    甲○○收回扣等語。
四、經查，國寶江山社區住戶管理委員訂於九十三年六月八日晚
    間召開管理委員會議，當天出席並簽到之委員為庚○○、乙○○、被告丁○○、己○○、告訴人甲○○、丙○○、李雅
    琇、辛○○等人，負責紀錄為社區總幹事戊○○，列席人員
    為衛東保全公司盧廷富總經理，有國寶江山大廈住戶管理委
    員會委員出席會議簽到單在卷可稽（本院九十四年度壢簡字
    第二七四號卷內），而當天係為了選出該社區之主任委員而
    召開此會，惟會議尚未開成即因被告與告訴人發生爭執而流
    會等情，業據告訴人、被告及當天在場之管理委員庚○○、
    辛○○、總幹事戊○○於本院審理中供陳甚明（本院九十四
    年六月十日審判筆錄第四頁、第五頁、第十頁、第十四頁、
    第二十頁）。至於當天會議開始前，被告是否有如告訴人所
    稱：被告當著眾人面前指摘告訴人在社區工程中收取二成回
    扣等語一節，被告迭於警詢、偵查中及本院審理中均否認當
    天有在開會前指摘告訴人有收受社區工程回扣等情，並辯稱
    ：當天伊只有對著在場的委員說社區管理委員會主任委員必
    須要由道德、品行高標準的人來擔任，避免收取社區工程回
    扣等語（偵卷第九頁、第二十二頁、本院九十四年六月十日
    審判筆錄第二十九頁），而當天前去開會之管理委員丙○○
    於本院審理中及偵查中均證稱：當時被告是講做主委的人道
    德要提高，不能在工程上拿回扣，並沒有聽到被告直接說何
    人拿回扣等語（偵卷第二十二頁、本院九十四年六月十日審
    判筆錄第二十六頁、第二十七頁）與被告所辯並無不合外，
    管理委員辛○○於本院審理中及偵查中、管理委員己○○於
    偵查中亦均證稱：沒有聽到被告當場說告訴人收取社區工程
    回扣等情（本院九十四年六月十日審判筆錄第二十一頁、偵
    卷第二八頁），至於證人即國寶江山社區總幹事戊○○於本
    院審理中及偵查中所述：當時被告講告訴人收取回扣時，己○○與辛○○並不在場云云（偵卷第二十九頁、本院九十四
    年六月十日審判筆錄第四頁），惟告訴人於偵查中已稱：被
    告說伊拿回扣時己○○與辛○○均在場等語（偵卷第三十頁
    ），參酌告訴人認其為本件誹謗案件之被害人，對於當時在
    場之人理當印象較旁觀者即證人戊○○深刻，自應以告訴人
    上開所述證人己○○、辛○○於被告提及社區工程回扣之事
    時在場較為可採。再者，本件除告訴人指述被告當眾指摘告
    訴人收取社區工程回扣外，僅證人戊○○於本院及偵查中證
    述：被告當時有指名告訴人向廠商收取回扣云云（偵卷第二
    十九頁、本院九十四年六月十日審判筆錄第四頁），惟證人
    戊○○於本院審理中受詰問時，僅能記憶「被告指名告訴人
    收取回扣」部分，對於被告、告訴人爭執發生之始末均記憶
    不清（本院九十四年六月十日審判筆錄第八頁、第九頁），
    復與上開證人丙○○、己○○、辛○○所述有所矛盾，且與
    告訴人於警詢中指稱被告當著眾人面前說告訴人在社區工程
    中收取「二成回扣」等語（偵卷第十二頁）亦有所不同，證
    人戊○○上開證述自難作為被告不利之認定。末查告訴人與
    證人丙○○、己○○、戊○○、辛○○於警詢或偵查中所為
    之證述，未經檢察官、被告於本院言詞辯論終結前聲明異議
    ，自均得採為本案有利或不利於被告之證據。綜合本件事證
    觀之，僅得證明被告於九十三年六月八日召開管理委員會議
    前有當眾提及主任委員需由道德、品行高標準之人擔任，以
    避免收取回扣等語，除告訴人之指述及上開證人戊○○之證
    述外，復查無其他積極證據足資認定被告確實有指名告訴人
    有收取社區工程回扣之行為，亦難認定被告有何散布足以毀
    損告訴人名譽之事於眾的意圖，揆諸前揭法律、判例之意旨
    ，本件事證不足以認定被告有罪，自應為被告無罪之諭知。
據上論斷，應依刑事訴訟法第三百零一條第一項，判決如主文。
本案經檢察官洪景明到庭執行職務。
中　　華　　民　　國　　94　　年　　6 　　月　　24　　日
                  臺灣桃園地方法院刑事第四庭
                      審判長法  官    陳世宗
                            法  官    尹  良
                            法　官　  蘇昭蓉
以上正本證明與原本無異。
如不服本判決，應於送達後10日內，向本院提出上訴狀。
                            書記官　  韓若玉
中　　華　　民　　國　　94　　年　　6 　　月　　24　　日
